【裁判字號】    99,勞訴,11
【裁判日期】    991109
【裁判案由】    給付資遣費等
【裁判全文】
臺灣雲林地方法院民事判決              99年度勞訴字第11號
原      告  甲○○
訴訟代理人  蔡奉典律師
複  代理人  丙○○
被      告  澐達汽車股份有限公司
法定代理人  乙○○
上列當事人間請求給付資遣費等事件，本院於民國99年10月26日
言詞辯論終結，判決如下：
    主  文
被告應給付原告新臺幣貳拾肆萬仟貳佰柒拾元，及自民國九十
九年九月二十四日起至清償日止，按週年利率百分之五計算之利
息。
訴訟費用（減縮部分除外）新臺幣貳仟陸佰伍拾元由被告負擔。
本判決得假執行。但被告如以新臺幣貳拾肆萬仟貳佰柒拾元為
原告預供擔保後，得免為假執行。
    事實及理由
壹、程序方面：
一、按訴狀送達後，原告不得將原訴變更或追加他訴，但擴張或
    減縮應受判決事項之聲明者，不在此限，民事訴訟法第255
    條第1 項第3 款定有明文。本件原告起訴時請求被告應給付
    其新臺幣（下同）325,424 元及自起訴狀繕本送達翌日起至
    清償日止，按年息百分之五計算之利息，嗣於民國（下同）
    99年9 月15日具狀將請求之金額減縮為254,082 元，復於本
    院99年9 月28日言詞辯論期日開庭時，再將請求之金額減縮
    為243,270 元，經核上開訴之變更均與前開規定相符，應予
    准許。
二、被告經合法通知，未於言詞辯論期日到場，核無民事訴訟法
    第386 條各款所列情形，爰依原告聲請，由其一造辯論而為
    判決。
貳、實體方面：
一、原告起訴主張：
  (一)、原告自88年8 月5 日起任職於被告公司，擔任保險理賠專
      員之職務，因被告於99年6 月間結束營業，將資產全部出
      售予訴外人瑞達汽車公司，瑞達汽車公司併購被告公司之
      後，留用部分員工，但原告未獲留用。被告副總經理於99
      年6 月7 日告知原告終止僱傭關係，原告工作至同年月19
      日止，薪資亦發放至該日止。
  (二)、原告自88年8 月5 日起至94年6 月30日止，年資為5 年10
      個月又26日，依勞動基準法（下稱勞基法）第17條規定，
      被告應給付相當於5.92個月平均工資之資遣費；自94年7
      月1 日起至99年6 月19日止，年資為4 年又354 日，依勞
      工退休金條例（下稱勞退條例）第12條規定，被告應給付
      相當於2.48個月平均工資之資遣費。又原告於終止勞動契
      約前6 個月即98年12月20日起至99年6 月19日止之薪資總
      額為164,007 元（11,441＋32,435＋27,876＋26,322＋25
      ,688＋25,688＋14,557），工作日數為182 日，算出平均
      工資每日為901 元，因此原告得向被告請求資遣費金額為
      227,052 元。
  (四)、另原告任職於被告期間達3 年以上，依勞基法第16條第1
      項第3 款規定，被告應於30日前預告終止勞動契約，惟被
      告於99年6 月7 日始預告終止勞動契約，算至99年6 月19
      日止，預告期間只有12日，尚不足18日，故原告得向被告
      請求預告期間之工資為16,218元。
  (五)、綜上，原告得向被告請求資遣費及預告期間工資共計243,
      270 元。為此，依據勞基法第16條、第17條及勞退條例第
      12條規定，請求被告給付資遣費及預告期間工資，並聲明
      ：如主文第一項所示，且陳明願供擔保請准宣告假執行。
二、被告未於言詞辯論期日到場，惟具狀陳稱：兩造應係合意終
    止勞動契約，且有新公司願承接被告公司業務及員工，本件
    應非依勞基法第16條規定終止，能否依勞基法規定請求資遣
    費存有疑問，且兩造是合意終止勞動契約，原告請求預告期
    間工資，亦非有理等語，並聲明：原告之訴及假執行之聲請
    均駁回；如受不利益判決，願供擔保請准免為假執行之宣告
    。
三、得心證之理由：
  (一)、原告主張其自88年8 月5 日起任職於被告公司，擔任保險
      理賠專員之職務，被告於99年6 月間結束營業，將資產全
      部出售予瑞達汽車公司，瑞達汽車公司併購被告公司後，
      只留用部分員工，原告未獲留用。被告於99年6 月7 日告
      知原告欲終止勞動契約，原告工作至同年月19日止，薪資
      亦發放至該日止等情，業據原告提出雲林縣政府勞資爭議
      協調會會議紀錄及自98年12月起至99年6 月11日止之薪資
      單為證。被告對上開事實不爭執，僅辯稱兩造是合意終止
      勞動契約，原告請求資遣費及預告期間工資並非有理等語
      ，故原告上開主張應堪信為真實。
  (二)、按歇業或轉讓時，雇主得預告勞工終止勞動契約；雇主依
      第11條規定終止勞動契約者，勞工繼續工作3 年以上者，
      於30日前預告之，雇主未依上開規定預告而終止契約者，
      應給付預告期間之工資；雇主依前條終止勞動契約者，在
      同一雇主之事業單位繼續工作，每滿1 年發給相當於1 個
      月平均工資之資遣費，剩餘之月數或工作未滿1 年者，以
      比例計給之，未滿1 個月者，以1 個月計，勞基法第11條
      第1 款、第16條第1 項第3 款、第3 項及第17條定有明文
      。又勞工適用本條例之退休金制度者，適用本條例後之工
      作年資，於勞動契約依勞基法第11條、第13條但書、第14
      條及第20條或職業災害勞工保護法第23條、第24條規定終
      止時，其資遣費由雇主按其工作年資，每滿1 年發給二分
      之一個月之平均工資，未滿1 年者，以比例計給；最高以
      發給6 個月平均工資為限，不適用勞基法第17條之規定，
      勞退條例第12條第1 項復有規定。由此可知，事業單位於
      歇業或轉讓時，雇主得預告勞工終止勞動契約，惟應依上
      開勞基法及勞退條例之規定，給付勞工資遣費及預告期間
      工資。而所謂歇業，係指事業單位不再繼續經營，包括合
      夥、公司法人等之解散、清算、破產等情形，且一部歇業
      亦屬之。所謂轉讓，係指事業單位將其所有之資產、設備
      之所有權，移轉給其他事業單位經營，由原來法律上主體
      轉到另一個法律上主體繼續經營。查本件被告於99年6 月
      間結束營業，將資產全部出售予瑞達汽車公司等情，為被
      告所不爭執，已如前述，且被告於答辯狀中自承有新公司
      願意承接被告公司業務及員工，佐以原告所提出之雲林縣
      政府勞資爭議協調會會議紀錄所載，均足認本件有勞基法
      第11條第1 款所規定之情形，依同法第16條第1 項第3 款
      、第3 項及第17條之規定，被告即應給付原告資遣費及預
      告期間之工資。被告辯稱兩造是合意終止勞動契約，原告
      不得請求資遣費及預告期間工資云云，為不可採。
  (三)、原告於終止勞動契約前6 個月即98年12月20日起至99年6
      月19日止之薪資總額為164,007 元（11,441＋32,435＋27
      ,876＋26,322＋25,688＋25,688＋14,557），工作日數共
      計182 日，算出平均工資每日為901 元。又原告自88年8
      月5 日起任職於被告，計算至94年6 月30日止，年資為5
      年10個月又27日，依勞基法第17條規定，被告應給付原告
      相當於5.92個月平均工資之資遣費，其金額為160,017.6
      元【計算式：（901 ×30）×（5 ＋11÷12）＝160,017.
      6 】；自94年7 月1 日起至99年6 月19日止，年資為4 年
      11 個 月又19日，依勞退條例第12條第1 項規定，被告應
      給付原告相當於2.5 個月平均工資之資遣費，其金額為67
      ,575元【計算式：（901 ×30）×（5 ÷2 ）＝67,575】
      ，合計被告應給付原告之資遣費為227,593 元（計算式：
      160,017.6 ＋67,575＝227,592.6 ，元以下四捨五入）。
  (四)、另原告任職於被告期間達3 年以上，依勞基法第16條第1
      項第3 款規定，被告應於30日前預告終止勞動契約，惟被
      告於99年6 月7 日始預告終止勞動契約，算至99年6 月19
      日止，預告期間只有12日，尚不足18日，故原告得向被告
      請求預告期間之工資為16,218元（計算式：901 ×18＝16
      ,218）。
  (五)、綜上，原告得向被告請求資遣費及預告期間工資合計為24
      3,811 元（227,593 ＋16,218＝243,811 ）。從而，原告
      請求被告給付其資遣費及預告期間工資243,270 元，未超
      過上開金額，為有理由，應予准許。
  (六)、末按給付有確定期限者，債務人自期限屆滿時起，負遲延
      責任；給付無確定期限者，債務人於債權人得請求給付時
      ，經其催告而未為給付，自受催告時起，負遲延責任，其
      經債權人起訴而送達訴狀者，與催告有同一之效力；遲延
      之債務，以支付金錢為標的者，債權人得請求依法定利率
      計算之遲延利息；應付利息之債務，其利率未經約定，亦
      無法律可據者，週年利率為百分之五，民法第229 條、第
      233 條第1 項前段、第203 條規定甚明。又依勞基法第17
      條、第84條之2 及勞退條例第12條第1 項規定計算之資遣
      費，應於終止勞動契約後30日內發給，勞基法施行細則第
      8 條及勞退條例第12條第2 項亦有規定。本件兩造之勞動
      契約於99年6 月20日終止，依上開規定，被告至遲應於99
      年7 月20日前給付原告資遣費。另原告請求被告給付預告
      期間之工資部分，則未定有給付之期限，則原告請求給付
      自起訴狀繕本送達被告之翌日即99年9 月24日起（按：本
      件起訴狀繕本於99年9 月13日寄存送達於被告，自該日翌
      日起算10日即99年9 月23日發生送達之效力，利息從翌日
      即99年9 月24日起算）至清償日止，按週年利率百分之五
      計算之法定遲延利息，並未逾上開規定之範圍，亦無不合
      。
  (七)、從而，原告依據勞基法第16條、第17條及勞退條例第12條
      第1 項之規定，請求被告給付243,270 元及自99年9 月24
      日起至清償日止，按週年利率百分之五計算之法定遲延利
      息，為有理由，應予准許。
四、原告雖陳明願供擔保，聲請宣告假執行，惟依民事訴訟法第
    389 條第1 項第5 款「所命給付之金額未逾新臺幣五十萬元
    之判決」之規定，本件仍應由本院依職權宣告假執行。至於
    原告陳明願供擔保請准予宣告假執行部分，不過促請法院職
    權發動，本院無須就其聲請為准駁之裁定。又被告陳明願供
    擔保請准免為假執行之宣告，亦無不合，爰酌定相當擔保金
    額准許之。
五、本件事證已臻明確，兩造其餘攻擊防禦方法及所提之證據，
    核與判決結果不生影響，不再一一論述，併此敘明。
六、訴訟費用負擔之依據：民事訴訟法第78條。
中    華    民    國    99    年    11    月    9     日
                  民事第二庭    法  官  蔡碧蓉
如對本判決上訴，須於判決送達後20日內向本院提出上訴狀（須
附繕本），並應繳納上訴審裁判費。
中    華    民    國    99    年    11    月    9     日
                                書記官  蘇紋泙


司法院資訊處製作；財團法人民間司法改革基金會備份。
